最高法院刑事判決　　　　　　　　　　　　　　　九十一年度台上字第七二○五號
　　上　訴　人　台灣高等法院檢察署檢察官
　　被　　　告　甲○○
右上訴人因被告竊盜案件，不服台灣高等法院中華民國九十一年十月二十二日第二審
判決（九十一年度上易字第二五九二號，起訴案號：台灣新竹地方法院檢察署九十一
年度偵字第三三八一、三三九八、三四三五號｜原判決誤載為｜第三八四五、四○四
五號），提起上訴，本院判決如左：
    主  文
原判決撤銷，發回台灣高等法院。
    理  由
本件原判決撤銷第一審之科刑判決，改判認被告甲○○牽連犯刑法第三百二十一條第
一項第三款之加重竊盜罪、同法第三百二十五條之搶奪罪，從一重論以連續攜帶兇器
竊盜罪，判處有期徒刑壹年，固非無見。
惟查：審理事實之法院，對於與被告被訴之犯罪事實有關之證據，應詳予調查，以期
發現真實，故證據雖已調查，而事實仍欠明暸，尚有其他客觀上為認定事實、適用法
律基礎之證據並未調查，仍難遽為被告有利或不利之認定；如有應調查之證據未予調
查，率行判決，其判決當然為違背法令。又法院對於未受請求之事項予以判決者，其
判決當然違背法令，刑事訴訟法第三百七十九條第十二款定有明文。經查本件原判決
事實認定被告意圖為自己不法所有之概括犯意，先後於：（一）民國九十一年五月十
八日晚上八時許，徒手竊取曹永寶所有紅色阿爾卡特行動電話一支，（二）同年六月
七日凌晨一時許，徒手竊取黃志中所有三星牌乳白色行動電話一支，（三）同年六月
十三日凌晨一時許，以其自備之客觀上可作為兇器用之剪刀及螺絲起子各一把，竊取
楊志信所有車牌號碼ＩＸＣ｜六八三號重機車一部，嗣於同日下午二時五十分許，騎
乘上開機車，行經新竹市○○路三五五號前，為警當場查獲，（四）同年七月十二日
上午十時三十分許，以同一手法，竊取鄒萬煥所有車牌號碼為ＨＴＤ｜六九八號重機
車一部，嗣於同日中午十二時許，在新竹市○○路○段四八○巷口，為警查獲，（五
）同年六月十六日晚間十一時許，徒手竊取楊上毅所有之ＭＯＴＯＲＯＬＡ牌Ｖ３６
８８型手機一支，（六）同年七月十日晚間，徒手竊取張維容所有ＮＯＫＩＡ牌手機
一支及菸盒一個及少許零錢共約值新台幣（下同）五千元。（七）同年七月十一日，
騎乘所竊得之贓車，在興學街一○○巷口附近，趁機搶奪李淑華所有之皮包（內有Ｓ
ＵＭＳＵＮＧ牌手機一支、國民身分證、駕照，金融卡、實習教師證及現金一千元等
物）等情。因而以被告先後六次竊盜犯行，時間緊接，方法雷同，觸犯構成要件相同
之罪，顯係基於概括犯意為之，為連續犯，論以刑法第三百二十一條第一項第三款連
續攜帶凶器竊盜罪，與所犯搶奪罪具有方法結果之牽連關係，應從一重論以刑法第三
百二十一條第一項第三款連續攜帶凶器竊盜罪。並以上開犯罪事實中之（二）、（四
）、（五）、（六）、（七）部分之犯行，雖未經檢察官提起公訴，惟與已起訴部分
具有連續犯或牽連犯之裁判上不可分關係，而併予審理等旨。惟查原判決事實認定被
告所竊取之機車二部，其中ＩＸＣ｜六八三號重機車，於竊得當日（六月十三日）下
午即被查獲，並由被害人領回，有贓證物認領保管收據一紙附於九十一年度偵字第三
三九八號卷第九頁可按，而另部ＨＴＤ｜六九八號重機車，則係於搶奪案發生之翌日
（七月十二日）才失竊，原判決事實認定被告行竊之機車既僅有如原判決事實（三）
、（四）所示之二部機車，則被告為原判決事實（七）之搶奪犯行時，有無可能「騎
乘所竊得之贓車」？即非無疑。被告既非騎乘原判決事實所認定被告竊得之機車行搶
，則原判決事實（七）之搶奪犯行部分，與已起訴之竊盜犯行間，能否謂有方法結果
之牽連關係？原審得否就未經檢察官提起公訴之搶奪犯行併予審理，饒有研求之餘地
。則被告究係騎乘何機車行搶？該機車又係被告於何時、何地竊得？與已起訴之竊盜
犯行間，有無裁判上一罪關係？攸關原審得否就原判決事實（七）部分一併審理，應
有調查釐清之必要，惟原審並未調查，遽以該搶奪犯行應為起訴效力所及，而併予審
判，難認無應於審判期日調查之證據未予調查之違法。原判決事實（七）未經起訴之
被告搶奪犯行部分，是否係被告利用竊得之贓車為搶奪之事實，既欠明瞭，本院自無
從為原判決認定被告所犯搶奪罪與已起訴之竊盜罪間有牽連犯裁判上一罪關係得當與
否之判斷。檢察官上訴意旨執以指摘原判決就搶奪罪部分，有訴外裁判之違法，非無
理由，應認原判決有撤銷發回之原因。檢察官雖僅就原判決關於搶奪部分提起上訴，
惟原判決係認搶奪罪部分與加重竊盜罪部分有裁判上一罪之關係，依審判不可分之關
係，加重竊盜罪部分應併予發回，附此敘明。
據上論結，應依刑事訴訟法第三百九十七條、第四百零一條，判決如主文。
中      華      民      國    九十一    年     十二     月     十八     日
                              最高法院刑事第十庭
                                  審判長法官  林  增  福
                                        法官  邵  燕  玲
                                        法官  吳  昆  仁
                                        法官  陳  世  雄
                                        法官  惠  光  霞
      右正本證明與原本無異
                                              書  記  官
中      華      民      國    九十一    年     十二     月    二十四    日
